【裁判字號】    98,交聲,3551
【裁判日期】    981030
【裁判案由】    違反道路交通管理處罰條例聲明異議
【裁判全文】
臺灣臺北地方法院交通事件裁定        98年度交聲字第3551號
移送機關即
原處分機關  交通部公路總局臺北區監理所板橋監理站
異  議  人
即受處分人  乙○○
上列異議人即受處分人因違反道路交通管理處罰條例案件，對於
交通部公路總局臺北區監理所板橋監理站民國98年9月9日所為之
板監裁字第裁41-AEX968964號裁決（原舉發違反道路交通管理事
件通知單：臺北市政府警察局98年7月29日北市警交字第AEX9689
64號），聲明異議，本院裁定如下：
    主  文
異議駁回。
    理  由
一、原處分意旨略以：異議人即受處分人乙○○騎乘廖文政所有
    之車牌號碼LK7-799 號重型機車（下稱本案重型機車），於
    民國98年7 月29日上午10時5 分許，行經臺北市○○○路與
    昌吉街口時，因有安全帽帶未繫緊之違規行為，經臺北市政
    府警察局大同分局（下稱原舉發機關）員警攔停並製單舉發
    ，嗣經原處分機關認異議人違規事實明確，依道路交通管理
    處罰條例第31條第6 項規定，裁處異議人罰鍰新臺幣（下同
    ）500 元。
二、聲明異議意旨略以：異議人於98年7 月29日，行經重慶北路
    與昌吉街口，被交通警察攔下以未繫緊安全帽帶為由，被開
    罰單，但異議人所配戴安全帽為全罩式安全帽，帽帶本來就
    應該繫至脖子處，而非一般半罩安全帽需將帽帶繫至下巴處
    ，且大橋派出所回函，亦是指出帽帶落在脖子處，且異議人
    詢問過其他所之員警並無違規，為此聲明異議，請求撤銷原
    處分。
三、按機器腳踏車駕駛人或附載座人未依規定戴安全帽者，處駕
    駛人500元罰鍰，道路交通管理處罰條例第31條第6項定有明
    文。次按機器腳踏車駕駛人及附載座人應依下列規定配戴安
    全帽：一、安全帽應為乘坐機器腳踏車用之安全帽，經經濟
    部標準檢驗局檢驗合格，並於帽體貼有檢驗合格標識或梅花
    型Ｓ產品安全標誌。二、帽體及相關配件必須齊全，並無毀
    損、鬆脫或變更之情事。三、配帶時安全帽應正面朝前及位
    置正確，於顎下繫緊扣環，安全帽並應適合頭形，穩固戴在
    頭上，不致上下左右晃動，且不可遮蔽視線，道路交通安全
    規則第88條第2項亦定有明文。
四、本院之判斷：
    異議人固坦承其於上開時地，有駕駛本案重型機車行經臺北
    市○○○路與昌吉街口之事實，惟辯稱其所戴為全罩式安全
    帽，帽帶本應繫至脖子處，非如一般半罩式安全帽需繫至下
    巴處云云。經查：
(一)、證人即舉發員警甲○○於本院調查時證述：「我任職於臺北
    市大同分局大橋派出所；98年7 月29日上午10時5 分我在重
    慶北路昌吉街口的西北角處值勤；我看到異議人他在重慶北
    路昌吉街口等紅綠燈的時候，我就很明顯看到他安全帽帶未
    繫緊；這時我距離異議人1 個馬路口，應該有4 線道加上1
    個公車專用道距離的遠；異議人當初停車等紅綠燈時是在第
    1 排，並無車輛擋住他；我看到異議人安全帽帶的扣環離下
    巴有3 個指頭寬的距離；當時異議人帽帶有扣起等語。」（
    參本院卷第14頁背面至第15頁背面），並有證人甲○○庭呈
    現場圖1 張在卷可佐（參本院卷第18頁）。復衡諸執勤警員
    係依法執行公務，與異議人並不相識，素無怨隙，且目睹及
    取締異議人上開違規情事，應無設詞攀誣、或虛構違規事實
    以陷害異議人之理，況警員執行公務本身受行政懲處責任之
    監督，到庭具結作證更以刑罰擔保其真實性，殊無甘冒行政
    懲處及刑法偽證罪責任而刻意誣陷異議人之必要，是證人之
    證詞，應可採信。此外，復有臺北市政府警察局98年7 月29
    日北市警交字第AEX968964 號舉發違反道路交通管理事件通
    知單、臺北市政府警察局大同分局98年8 月17日北市警同分
    交字第09831629200 號函附卷可稽（本院卷第6 頁、第7 頁
    ）。足證異議人確有騎乘本案重型機車，於98年7 月29日上
    午10時5 分許，於臺北市○○○路與昌吉街口，有戴安全帽
    未依規定於下顎繫緊扣環之違規情形，應可認定。
(二)、另異議人於本院調查時稱：「我當時安全帽帽帶有扣住；扣
    子扣住的地方距離我下巴大概2 到3 指寬度；這個安全帽不
    是用塑膠扣環，這個安全帽對頭型很服貼，如果扣起來無法
    呼吸，繫很緊的話沒有辦法呼吸。」（參本院卷第14頁背面
    、第15頁背面）又本案安全帽為一頂白色為底上有花紋之安
    全帽，前有透明護目鏡，安全帽帽帶的部分有1 只黃色的鈕
    扣，安全帽並沒有1 個完全下環繞住下巴及嘴部，為本院當
    庭勘驗製有筆錄並拍照存卷可查（參本院卷第15頁背面，第
    21頁至第23頁）。是本件安全帽實為半罩式安全帽，非如異
    議人所稱為全罩式安全帽，仍需經扣緊扣環，始可確保事故
    發生時，仍可安穩戴於騎車者之頭部。再者，所謂機器腳踏
    車駕駛人應依規定戴安全帽，係指配帶時安全帽應正面朝前
    及位置正確，於顎下繫緊扣環，安全帽並應適合頭形，穩固
    戴在頭上，不致上下左右晃動，且不可遮蔽視線，此參前述
    道路交通安全規則第88條第2 項第3 款即明，本件異議人僅
    將扣環扣於下巴下方2 至3 個指頭寬，如此一旦發生緊急事
    故，安全帽極易搖晃脫落，未能達到安全帽保護機車駕駛人
    之目的，顯係屬未於顎下繫緊扣環，是異議人確有道路交通
    管理處罰條例第31條第6 項未依規定戴安全帽之違規事實，
    異議人以前詞置辯，並不足採。
(三)、綜上所述，異議人於上開時、地因有安全帽帶未繫緊之違規
    行為，應堪予認定，原處分機關據此裁罰，並無違法或不當
    之處，異議人為此聲明異議，為無理由，應予駁回。
五、據上論斷，應依道路交通案件處理辦法第19條，裁定如主文
    。
中    華    民    國    98    年    10    月    30    日
                    交通法庭  法  官  藍家偉
以上正本證明與原本無異。
如不服本裁定，應於裁定送達後5 日內向本院提出抗告狀（須附
繕本）。
                              書記官  呂慧娟
中    華    民    國    98    年    11    月    1     日


司法院資訊處製作；財團法人民間司法改革基金會備份。
